臺灣高等法院臺中分院刑事判決　　　　　　 民國九十四年度上易字第三七一號
　　上　訴　人
　　即　被　告　乙○○
　　選任辯護人　楊振芳
右上訴人因竊盜等案件，不服臺灣南投地方法院中華民國九十三年十二月三十一日第
一審判決（民國九十三年度易字第三七五號，起訴案號：臺灣南投地方法院檢察署民
國九十三年度偵字第三０二號），提起上訴，本院判決如左：
    主      文
上訴駁回。
    事      實
一、乙○○為惡整軍中長官蘇佑民，竟意圖為自己不法之所有，於民國（下同）九十
    二年十二月中旬某日，趁向丙○○借用蘇啟東所有、由蘇佑民使用之車牌號碼七
    Ｌ─二七一二號紅色喜美牌自小客車時，先複製該車鑰匙一支，嗣於九十二年十
    二月三十日退伍後，於九十三年一月七日至九日下午中間之某時，在臺中縣豐原
    市○○路部隊營區前，以上開複製鑰匙竊取丙○○停放在該處之上揭車輛，得手
    後駛回其彰化縣花壇鄉○○村○○路四十二號住處附近停放，並刻意打電話予蘇
    佑民寒暄。蘇佑民於同月九日下午四時許發現車輛被竊，報案後，思及乙○○有
    朋友從事車輛解體工作，即於翌日（同月十日）下午打電話委託乙○○透過管道
    查詢車子下落。乙○○見蘇佑民落入自己設下之圈套，旋即電覆蘇佑民表示：已
    經在友人處尋獲失竊之車輛，但友人表示需要新臺幣（下同）六萬元之贖金，否
    則要將車輛解體等語，丙○○因畏懼無法尋回車輛，即與乙○○約定於當日二十
    一時在南投縣竹山鎮○○路燦坤量販店前等候乙○○帶領前往取車並交付贖款。
    乙○○為將上開贓車移至人煙罕至之處為取車地點，即於同日十九時許，以二千
    元之代價，委託具有恐嚇取財犯意聯絡之施宣帆（業經判處罪刑確定在案）駕駛
    上開自小客車。渠二人為避免行駛時遭警方查獲，乃由乙○○先將不知情之友人
    陳俊翔委託其代為繳銷之ＣＱ─一四六八號車牌二面換裝於該自小客車，再由乙
    ○○駕駛車牌號碼不詳之黑色ＢＭＷ牌自小客車，指引施宣帆駕駛上開贓車前往
    南投縣南投市○○路旁停放；渠二人為預防該自小客車被偷，即以不詳方式，將
    車鑰匙突出於鑰匙孔部分弄斷，並卸下上開ＣＱ─一四六八號車牌，藏放於乙○
    ○駕駛之黑色自小客車後行李箱，旋即乘坐該黑色自小客車離開；同日二十一時
    許，二人抵達竹山鎮○○路燦坤量販店後，乙○○將蘇佑民及偽裝成蘇佑民堂哥
    之南投縣政府警察局竹山分局刑事組小隊長蘇炳至二人接上自己所駕駛之自小客
    車，隨即上高速公路往草屯方向行駛，途中乙○○佯裝撥打行動電話詢問車輛停
    放地點，又改走草溪路、南崗路往南投市方向行駛，嗣由南崗工業區○○○道路
    抵達南投市○○路贓車停放之地點，尋得蘇佑民上開車輛後，蘇炳至當場表明身
    分，並與隨後抵達之員警共同逮捕乙○○、施宣帆，並扣得前揭ＣＱ─一四六八
    號車牌兩面（業經陳俊翔領回），及拆卸車牌所用之小型扳手一支，乙○○等二
    人之恐嚇取財因而未獲得逞。
二、案經南投縣政府警察局竹山分局報請臺灣南投地方法院檢察署檢察官偵查起訴。
    理      由
一、上訴人即被告（下稱被告）乙○○於原審審理時，對於其警訊之自白為刑求抗辯
    ，經原審蒞庭檢察官同意不採被告之警訊筆錄為本案證據，有審理筆錄在卷可稽
    。又同案被告施宣帆於警訊時、偵查中所為不利於被告之陳述，雖與原審審理時
    不符，惟有如後述較可信之特別情況，且為證明犯罪事實存否所必要，依刑事訴
    訟法第一百五十九條之二規定，得為證據，均合先敘明。
二、訊據被告固坦承有於九十三年一月十日打電話向被害人蘇佑民稱：車在伊朋友那
    裡，朋友要六萬元，否則要將車解體等語，並搭載共同被告施宣帆、被害人蘇佑
    民、證人蘇炳至前往取車等情屬實，惟矢口否認有何竊盜及恐嚇取財未遂之犯行
    ，辯稱：該車是施宣帆所竊，伊係為幫被害人找回車輛才幫忙聯絡，並無恐嚇取
    財之意，伊在車上僅與女朋友通電話，並沒有假裝撥打行動電話詢問車輛停放處
    ，在車上是施宣帆用手指指示伊開車之路線；上開ＣＱ─一四六八號車牌一直都
    放在伊車內，未借予施宣帆；伊於偵查中坦承竊車是害怕被收押云云。
三、經查：
（一）右揭被害人蘇佑民使用之車輛失竊及尋獲過程，業經被害人蘇佑民、證人即查
      獲本案之員警蘇炳至及劉籐齊於原審審理時證述綦詳，並有車輛車牌失竊作業
      —查獲車輛認可資料、認領保管單各一份在卷可稽。
（二）被告於九十三年一月十一日初次偵訊時供稱：車子係伊所偷，是由在檳榔攤認
      識之「小黑」搭載前往，伊跟「小黑」說「要幫中士換輪胎」，「小黑」載伊
      到達後就離開了；因為蘇佑民借過伊車子，當時伊就把鑰匙拿去複製，目的是
      為了整蘇佑民；車子偷來後就放在伊住處附近，後來伊父親生病，要錢看病才
      改變主意（恐嚇取財）；施宣帆並不知道伊去偷車，伊託其將車子開到約定之
      地點，伊告訴施宣帆車子是朋友所有，車子開過去後，伊朋友會來牽車，伊到
      那裡載施宣帆；伊到竹山載蘇佑民時，施宣帆在車上，伊跟施宣帆說，要載中
      士去牽車；伊給施宣帆二千元是因為施宣帆向伊借錢，因伊身上有五千多元等
      語，（嗣因檢察官表示不相信其所言，又改稱二千元是託施宣帆開車去那裡之
      代價，是伊騙施宣帆過來的等語，有偵訊筆錄及原審勘驗該次偵訊錄音帶所製
      作之筆錄在卷可查；自上開偵訊之過程可見，被告除坦承自己竊盜外，復極力
      撇清同案被告施宣帆涉犯收受贓物、恐嚇取財犯行等情。而同案被告施宣帆於
      警訊時、偵查中均辯稱：車牌號碼七Ｌ─二七一二號紅色喜美牌自小客車伊不
      知是何人所有，是乙○○以二千元之代價要伊開到所指示之地點停放，伊於九
      十三年一月十日十九時至二十時左右到乙○○姊姊住處駕駛該車至被查獲之地
      點，伊開車跟著乙○○，乙○○只說車子係友人所有，停妥後，乙○○始說明
      該自小客車為贓車，二千元是事後乙○○才說要給伊，後來伊再跟乙○○去中
      士家，乙○○說要帶中士去找車，伊在車上有聽到六萬元乙節，伊不清楚這件
      事等語，亦極力撇清自己涉犯收受贓物及恐嚇取財，惟對於自己未曾參與竊盜
      及被告曾交付二千元等情，與被告初次偵訊時之供述相符。同案被告施宣帆於
      原審審理時以證人身分具結證稱：在警局時因為警察一直打乙○○，伊害怕若
      坦承係自己所竊，警察會來打伊；偵訊時伊已因另案被判八年，怕被加重，所
      以推給乙○○云云，然查若同案被告施宣帆害怕遭刑求逼供，應係主動認罪，
      其卻就所涉收受贓物及恐嚇取財犯行避重就輕，已與常情有違；況同案被告施
      宣帆雖曾因準強盜罪於九十二年十二月四日經臺灣彰化地方法院檢察署檢察官
      提起公訴，惟上開案件直至九十三年五月十二日始經臺灣彰化地方法院以九十
      三年度訴字第八二八號判決判處同案被告施宣帆有期徒刑八年，有臺灣高等法
      院被告全國前案紀錄表一份在卷可查，則同案被告施宣帆於九十三年一月十一
      日偵訊時何來「已經被判一條八年的罪，怕被加重，所以推給乙○○」之考量
      ？足見其上開所證，顯係臨訟杜撰之詞，難以憑信。又被告事後雖辯稱：伊因
      為怕被收押才於偵查中坦承偷車云云，惟倘若車子確係同案被告施宣帆所偷，
      被告僅為協助被害人取回車子，衡諸常情，其於自由意志下接受偵訊時，必會
      大表無辜冤枉，其卻坦承犯行，亦與常情不符；況依被告所云其係因擔心否認
      犯行會遭檢察官聲請羈押始不得已而坦認犯罪，其又何必替連累其涉案之同案
      被告施宣帆撇清罪責？益見其事後所辯悖於常理而難以採信。
（三）同案被告施宣帆先於原審準備程序改稱：因為欠錢，載乙○○休假回家途中見
      該車，事後就自己坐計程車去偷，伊忘記偷車之時間，係以一般之鑰匙行竊，
      事後得知那是乙○○班長的車，就主動請乙○○打電話聯繫，因伊怕使用該車
      時被查獲，故將朋友陳俊翔借給伊之車牌掛上該車云云，並就其所述關於被告
      涉案情節部分，以證人身分具結在卷；嗣於原審審理中時以證人身分為交互詰
      問時又翻異證稱：伊路過時看到該車，因伊有車子欠零件，就想偷回來拆，偷
      回來後就放在伊彰化縣花壇鄉住處附近空地，偷後一個禮拜，有一次出去玩，
      在車上乙○○就剛好提到他班長的車被偷，問伊有沒有看到云云，隨後又改稱
      偷車後二、三天，伊先跟乙○○說伊有去偷一台車，乙○○才提及渠班長車子
      遭竊之事，伊問過車型、廠牌後，乙○○就說是他班長的車；伊叫一個綽號「
      小白」之人將車子開到上開鳳山路之停放地點，因缺錢花用，就叫乙○○佯稱
      車找到了，欲向其班長索價六萬元，乙○○起先不願意幫忙，經不斷請託，乙
      ○○才答應，乙○○原不知車子停在何處，伊不記得何時告知乙○○車停在哪
      裏；因為怕後面有人會跟蹤，所以叫乙○○繞路；乙○○跟伊講他班長車被偷
      至被查獲，約一個星期；伊是用一支一字螺絲起子加上鑰匙行竊，車牌是伊卸
      下，掛上之車牌是伊在乙○○家自己取用，乙○○並不知情云云，其後又改稱
      ，開車過去被查獲地點時是掛著原來之車牌，未改懸掛從乙○○處拿取之二面
      車牌，伊忘記是否曾將該二車牌掛上該車，乙○○不知道車子是伊所偷，伊佯
      稱是伊朋友所竊；偷車後有換上車牌，車號後四碼是六二○○，上次講說是向
      乙○○拿車牌去裝的是講錯了云云。關於究竟是如何看到被害人的車子、偷車
      之動機、一開始是否即知道是被告班長之車、是否主動告知被告自己曾偷車、
      是否曾將陳俊翔之車牌掛到該部贓車上、該車牌如何取得、究竟是告知被告該
      部車是自己或友人所竊等情，同案被告施宣帆先後所述反覆不一，其於九十三
      年十二月二十一日審理中復陳稱：伊因記性很差，無法詳細敘述偷車到被查獲
      之經過云云，縱使其記性不佳，然其業經陳稱：這是伊第一次偷車等語，則其
      對於第一次偷車以至被捕之新鮮經驗，竟無法為一致而無矛盾之交代，顯難讓
      人相信其所供確屬實在。參以被害人蘇佑民於原審審理中所證：車子不見後隔
      天下午，伊就打電話告知乙○○伊車子不見之事，當晚即與乙○○約七點在竹
      山燦坤見面，後來不知道什麼事改九點等語，亦為被告所不爭執，核與同案被
      告施宣帆所供：乙○○跟伊講他班長車被偷到被查獲約一個星期云云，大不相
      同，益見同案被告施宣帆對於該部車失竊之時間並不知情。
（四）又扣案之車號ＣＱ─一四六八號車牌二面，係自被告所駕駛之ＢＭＷ牌自小客
      車後行李箱所取得，業經證人即查獲本案之員警劉籐齊於原審審理時證述明確
      ，然證人陳俊翔迭於偵查中及原審審理時證稱：ＣＱ─一四六八號車牌是伊所
      有，借予友人徐長銘使用，但渠未繳罰單，故伊請乙○○代為註銷，施宣帆沒
      有跟伊借等語，已足見同案被告施宣帆所供：伊向友人陳俊翔借ＣＱ─一四六
      八號車牌乙節不實，且若被告取得上開車牌後，確係一直將車牌置放於車後行
      李箱內，而未懸掛於上開贓車，衡情同案被告施宣帆應不知有該車牌存在，同
      案被告施宣帆於原審審理時復重複證稱：該車係伊所竊取，與乙○○無關云云
      ，其竟先後證稱：伊將朋友陳俊翔借給伊之車牌掛到蘇佑民之車上云云、或證
      稱所偷汽車之車牌是伊卸下，改掛之車牌是伊在乙○○家自己取用，乙○○不
      知情云云，或證稱開車過去被查獲之地點時是掛上原來之車牌，沒有掛上向乙
      ○○拿的二面車牌，是因為本來要換車牌所以去乙○○家拿，是否曾經掛上蘇
      佑民的車，伊忘記了云云，於原審最後一次審理時又稱：伊是拿自己的車牌裝
      上偷來的車，以前講錯了云云，其意欲迴護被告之情不言可喻，所證自不足採
      信，此外，復有拆卸車牌用之小型扳手一支及照片四張扣案足佐，堪認被告乙
      ○○與同案被告施宣帆確有將上開車牌掛到被害人失竊之該車上面，逃避查緝
      無誤。
（五）另被害人蘇佑民於原審審理時具結證稱：「當天就是乙○○在開車，他在車上
      一直打電話，我聽到的是他拿著手機說『我現在載我朋友，要在那邊交付贖款
      』，但是我不知道他有沒有真的撥出去，他打了很多通，我不知道打給誰，我
      有聽到他與老婆的電話內容，意思是說他現在載著我們要去找車子，晚一點才
      回去接她下車，但是是否真的有打給他老婆，我不知道，打電話當中，他已經
      從中二高下交流道再從草屯繞回來了。施宣帆則在右前座抽煙、吃檳榔，很少
      聊天，我不認識施宣帆」等語，核與證人蘇炳至所證：「車子從延平交流道北
      上，後來在哪個交流道下去忘記了，在草屯的時候，乙○○就一直講電話，內
      容是車子是放在那裡，後來到草屯的時候，又說車子放在別的地方，又從草溪
      路沿南崗路到了南崗工業區○○○道路上，然後就到了查獲車子的地點，當時
      施宣帆並沒有說話」等情相符，復衡諸被告已供陳其與證人蘇佑民交情甚篤，
      及證人蘇佑民證稱：伊與乙○○以前是軍中同袍關係，交情普通等語，均未提
      及二人間有何過節，而員警蘇炳至與被告並不相識，素無怨隙，苟非實情，其
      等應無甘冒偽證罪之風險而虛捏事實誣陷被告之理，是其等上開證詞應可採信
      。而被告辯稱：因為施宣帆不告訴伊車在哪裡，為了幫被害人找回車子，所以
      才幫忙聯絡並開車，車上是施宣帆用手指指示伊開車之路線云云，然被告乙○
      ○及同案被告施宣帆帶領被害人及員警蘇炳至前往取車地點之時間已是晚間九
      時許依一般行車時車內並未開燈之情況，被告一邊開車、一邊打電話，倘又必
      須注意一旁之同案被告施宣帆指示行車路線，施宣帆既欲帶領被告及被害人等
      人至停放贓車之地點，實難以想像其有何隙密言行之必要，而一路以被害人蘇
      佑民、證人蘇炳至均未能察覺之舉動，指引被告行車之路線，殊屬悖情理之至
      ，以被害人蘇佑民、證人蘇炳至均未發現之舉動，而找到正確之取車地點，實
      難以想像，顯見被告上開所辯，不足採信。
（六）又被告乙○○及同案被告施宣帆帶領被害人找到失竊之車輛時，車孔內留有斷
      裂之鑰匙而無法發動，係嗣後送至修車廠修理時始取出，該鑰匙現已不知去向
      等情，業據被害人蘇佑民於原審審理時證述甚詳，該鑰匙雖未據扣案，惟徵諸
      該鑰匙恰可插入車孔發動車子，堪認被告於第一次偵訊時所供伊係以複製之鑰
      匙竊取蘇佑民使用之車輛乙節，與事實相符。而本案查獲時，員警於被告所駕
      車輛之前座置物箱內扣得之鑰匙一支，業據證人陳俊翔於原審到庭證稱：該鑰
      匙是伊所有，交予乙○○註銷車輛所用等語無訛，公訴人認定該支扣案之鑰匙
      係被告用以竊車之複製鑰匙，尚有誤會。
（七）此外，被告之原審選任辯護人於原審準備程序期雖陳稱：「施宣帆曾經寫信給
      乙○○說這件事情他害了乙○○」云云，惟被告業經供稱上開信件已丟失了等
      語，同案被告施宣帆則供稱：伊有寫信給乙○○，內容是伊欠內衣，請代為購
      買等語，倘若被告乙○○確遭同案被告施宣帆連累，同案被告施宣帆又豈會寫
      信請被告購買內衣？綜上所述，自被告事後翻供、同案被告施宣帆對其所證上
      開贓車係其所竊相關之竊盜動機、過程竟無法為宛如親身經驗之陳述、上開贓
      車曾掛上陳俊翔委託被告代辦註銷之車牌、及被告於取車過程中扮演主導地位
      等情以觀，應認被告於第一次偵訊時坦承該車係其所竊之自白，較為真實可採
      ，同案被告施宣帆於原審審理中翻異前詞改稱該車係其所竊，並無其他事證可
      佐，尚難遽予採信。雖被告之原審選任辯護人為其辯護：「以被告乙○○及其
      父之資力，被告乙○○無竊車之動機，亦不會有因父親生病轉而恐嚇取財之可
      能」云云，並提出彰化縣政府營利事業登記證、九十二年地價稅課稅明細表等
      件為證，然被告於偵訊中已供明其為整被害人蘇佑民始偷車等語，尚難謂以其
      父之資力，其即絕無竊車之可能。
（八）同案被告施宣帆於警訊時、偵查中雖否認知悉被告竊車及恐嚇取財等情，惟同
      案被告施宣帆受託於夜間將車輛停放在上開南投市人煙罕至之地點後，即取得
      二千元之報酬，事後又乘坐被告之車輛前往竹山燦坤家電用品量販店，看見證
      人蘇炳至拿出六萬元表示要先取車後再行付款時，其亦未離開，反協同被告載
      被害人前往取車付贖金，堪認其對於被告竊車藉以恐嚇取財之犯行知之甚明，
      除有收受贓物之犯行外，並與被告彼此間有共同恐嚇取財之犯意聯絡及行為分
      擔。事證明確，被告犯行堪予認定。
四、核被告所為，係犯刑法第三百二十條第一項之竊盜罪、同法第三百四十六條第三
    項、第一項之恐嚇取財未遂罪。被告與施宣帆間，對於上開恐嚇取財未遂部分，
    有犯意之聯絡及行為之分擔，為共同正犯。被告於竊車後即刻意撥打電話予被害
    人，顯見其竊車之目的係為恐嚇取財，其所犯竊盜及恐嚇取財未遂二罪間，有方
    法、目的之牽連關係，應依刑法第五十五條之規定，從一重之恐嚇取財未遂罪處
    斷。公訴人認係犯意各別，應予數罪併罰，自有未合。被告雖已著手恐嚇取財行
    為之實施，惟尚未發生取得財物之結果，犯罪尚屬未遂階段，依刑法第二十六條
    前段之規定減輕其刑。原審適用刑法第二十八條、第三百二十條第一項、第三百
    四十六條第三項、第一項、第五十五條、第二十六條前段之規定審酌被告與被害
    人為軍中同袍關係，及其犯罪之動機、目的、手段，所生之損害，犯後未與被害
    人和解等一切情狀，量處有期徒刑玖月，並敘明扣案之鑰匙一支，非供本案犯罪
    所用之物，另扣案之扳手一支，並無證據證明係被告乙○○或同案被告施宣帆所
    有，且非直接供本件犯罪所用之物，自均無庸宣告沒收，及共同被告施宣帆於本
    案原審審理時另涉頂替及偽證罪嫌，應由偵查機關另行偵辦，其認事、用法及量
    刑，均無不當，被告上訴否認犯罪，恣意指摘原判決不當，為無理由，應予駁回
    。
五、據上論斷，應依刑事訴訟法第三百六十八條，判決如主文。
本案經檢察官甲○○到庭執行職務。
中      華      民      國      九十四  年      五      月      十七    日
                                臺灣高等法院臺中分院刑事第十庭
                                      審判長法  官　林　照　明
 法  官  林  清  鈞
                                            法　官　吳　重　政
右正本證明與原本無異。
不得上訴。
                                            書記官　劉　建　智
中      華      民      國      九十四  年      五      月      二十四  日
附錄：
刑法第三百二十條第一項
意圖為自己或第三人不法之所有，而竊取他人之動產者，為竊盜罪，處五年以下有期
徒刑、拘役或五百元以下罰金。
刑法第三百四十六條第三項、第一項
意圖為自己或第三人不法之所有，以恐嚇使人將本人或第三人之物交付者，處六月以
上五年以下有期徒刑，得併科一千元以下罰金。
前二項之未遂犯罰之。
                                                                        Ａ
